---
title: "Pr徑tica Data Driven Security"
author: 'Grupo G: Yaneth Gonzalez, Miriam Jim칠nez, Anabel Vilchez, Alejandro Moreno'
date: "`r Sys.Date()`"
output:
  html_document:
    theme: united
    toc: yes
  pdf_document:
    toc: yes
---

```{r setup, include = FALSE}
knitr::opts_chunk$set(
  collapse = TRUE,
  comment = "#>"
)
```

# 1. Introducci칩n

El prop造ito de la pr치ctica es evidenciar las posibles vulnerabilidades industriales que pueden darse en diferenres paises. La pregunta que intentamos responder es si **existe algun pais m치s propenso a tener vulnerabilidades industriales**.

Para ello buscaremos en [Shodan](http://www.shodan.io) todos los dispositivos industriales p칰blicos en Internet y lo cruzaremos con las vulnerabilidades que tengan este tipo de modelos de dispositivos industriales publicos en la [Common Vulnerabilities and Exposures](https://cve.mitre.org). El resultado lo representaremos en un mapa y realizaremos un analisis.

Shodan es un motor de b칰squeda que permite al usuario encontrar iguales o diferentes tipos espec칤ficos de equipos (routers, servidores, etc.) conectados a Internet a trav칠s de una variedad de filtros

Los paquetes utilizados para la obtencion de las fuentes de datos y calculos en R pueden encontrarse en:

- https://github.com/amperis/upc-master-datadriven

Esta gu칤a puede encontratse en:

- https://github.com/amperis/upc-master-datadriven-informe


# 2. Descripci칩n de los modelos de datos

Las fuentes de datos que utilizaremos en la pr치ctica ser치n las siguientes:

- Fuente de datos con dispositivos industriales seg칰n fabricantes
- Fuente de datos Shodan de dispositivos industriales accesibles desde Internet
- Fuente de datos de CVE 

A continuaci칩n se describen las caracteristicas de cada una de las fuentes de datos.

## 2.1 Fuente de datos con dispositivos industriales seg칰n fabricantes

Esta fuente de datos es un archivo CSV generado manualmente a trav칠s de los diferentes dispositivos industriales m치s comunes actualmente. Nos hemos basado en diferente documentacion t칠cnica disponible en Internet as칤 como en la docuemntacion impartida en el master. Un ejemplo de esta informaci칩n se puede enconrar en la siguiente URL:

- https://cybersecuritylaboratory.wordpress.com/2016/10/05/utilizando-shodan-para-encontrar-sistemas-de-control-industrial

Esta lista debe actualizarse a medida que se conozcan m치s fabricantes. Las cabeceras de dicha tabla son las siguientes:

- farbricante: string con el numbre del fabricante del dispositivo industrial
- producto: string con el modelo del producto industrial
- cadena de busqueda: string de busqueda en Shodan

A continuaci칩n se muestran los 15 primeros regisotros de este CSV:

```{r, echo=FALSE, cache=TRUE}
library(devtools)
library(xtable)
library(RCurl)
library(dplyr)
library(knitr)
library(ggplot2)
library(leaflet)
library(shiny)
library(geojsonio)
#install_github("amperis/upc-master-datadriven/R/PACKAGES/pupcmasterdatadriven")
library(pupcmasterdatadriven)

dispositivos_industriales<-read.csv(text=getURL("https://raw.githubusercontent.com/amperis/upc-master-datadriven/master/R/SHODAN/FUENTESDATOS/ORIG/dispositivos_industriales.csv"), head=TRUE, sep=";", stringsAsFactors = FALSE)
kable(head(dispositivos_industriales,n=15))
```

Actualmente se disponen de:

```{r, echo=FALSE, cache=TRUE}
cat("un total de",nrow(dispositivos_industriales), "dispositivos industriales") 
```


## 2.2 Fuente de datos Shodan de dispositivos industriales accesibles desde Internet

Esta fuente de datos es un archivo de datos CVE obtenida a trav칠s de un proceso interativo programado en R desde el cual por cada dispositivo industrial obtenido del punto anterior es buscado en Shodan. Esta busqueda me devuelve diferentes informaci칩n del dispositivo industrial encontrado y publico en Internet.

Esta lista puede actualizarse desde el siguiente programa disponible....

Las cabeceras del CVE obtenido son las siguientes:

Campo   | Descripcion
------------------- | -----------------------------------------
v_fabricante |  string con el nombre del fabricante del dispositovo industrial
v_producto | string con el modelo del producto del dispositivo industrial
v_cadena_busqueda | string con la cadena de busqueda Shodan que se a utilizado para encontrar este dispositovo
aux.matches.ip_str |  string con la IP publica del dispositivo en formato ICANN de 32 bits
aux.matches.isp | string con el nombre comercial del ISP (Internet Service Provider) de dicha direccion IP
aux.matches.location.city | string de la ciudad donde est치 ubicada fisicamente dicha IP
aux.matches.location.longitude | string con la coordenada de longitud geografica
aux.matches.location.latitude | strinf con la coordenada de latitud geografica
aux.matches.location.country_name | string con el pais 
aux.matches.location.country_code3 | strinf con el pais en formato ISO-3166.1
aux.matches.os.au | string con el identificador del Sistema Autonomo al que pertenece la IP

A continuaci칩n se muestran los 10 primeros regisotros de este CSV:

```{r, echo=FALSE, cache=TRUE}
dispositivos_industriales_shodan<-read.csv(text=getURL("https://raw.githubusercontent.com/amperis/upc-master-datadriven/master/R/SHODAN/FUENTESDATOS/ORIG/dispositivos_industriales_shodan.csv"),head=TRUE, sep=";", stringsAsFactors = FALSE)
kable(head(dispositivos_industriales_shodan,n=10))
```

Actualmente se disponen de:

```{r, echo=FALSE, cache=TRUE}
cat("un total de",nrow(dispositivos_industriales_shodan), "dispositivos industriales") 
```


```{r, echo=FALSE, cache=TRUE}
suma<-table(dispositivos_industriales_shodan$v_fabricante)
suma<-as.data.frame(suma)
suma$Var1 <- factor(suma$Var1, levels = suma$Var1[order(-suma$Freq,decreasing = TRUE)])

ggplot(dat=suma, aes(y=Freq, x=Var1)) +
   theme_bw() + 
   geom_bar(stat = "identity") +
   coord_flip() +
   labs(x="Fabricantes", y="Numero de dispositivos")

```



```{r, echo=FALSE, cache=TRUE}
#suma<-table(dispositivos_industriales_shodan$aux.matches.location.country_name)
#suma<-as.data.frame(suma) 
#mapa=joinCountryData2Map(suma,joinCode="NAME",nameJoinColumn="Var1",verbose=FALSE)
#mapCountryData(mapa,nameColumnToPlot="Freq",mapTitle="Paises con m치s dispositivos industriales")
```

## 2.3 Fuente de datos de CVE 

A continuaci칩n se muestran los 3 primeros registros de CVE:

```{r, echo=FALSE, cache=TRUE}
#download.file(url = "https://github.com/r-net-tools/security.datasets/raw/master/net.security/sysdata.rda", destfile = sysdatarda <- tempfile())
#load(sysdatarda)
#cves <- netsec.data$datasets$cves
#cpes <- netsec.data$datasets$cpes
#cwes <- netsec.data$datasets$cwes
#capec <- netsec.data$datasets$capec
#kable(head(cves,n=3))
```

Actualmente se disponen de:

```{r, echo=FALSE, cache=TRUE}
#cat("un total de",nrow(cves), "vulnerabilidades") 
```

# 3. Objetivos del an치lisis de datos

# 4. An치lisis de datos

A continuaci칩n se analizan los paises que m치s dispositivos industriales publicos en Internet se han encontrado a trav칠s de Shodan. Como puede observarse el pais que m치s dispositivos tiene con gran diferencia es EEUU:

```{r, echo=FALSE, cache=TRUE}
clearvariables()

dispositivos<-read.csv(text=getURL("https://raw.githubusercontent.com/amperis/upc-master-datadriven/master/R/SHODAN/FUENTESDATOS/ORIG/dispositivos_industriales_shodan.csv"),head=TRUE, sep=";", stringsAsFactors = FALSE)
dispositivos<-table(dispositivos$aux.matches.location.country_code3)
dispositivos<-as.data.frame(dispositivos) 
names(dispositivos) <- c("id", "freq")

json_api <- "https://raw.githubusercontent.com/PublicaMundi/MappingAPI/master/data/geojson/countries.geojson"
paises<-geojson_read(json_api, what = "sp")

paises@data<-left_join(paises@data,dispositivos)

pal <- colorNumeric(
   palette = "YlGnBu",
   domain = paises@data$freq
 )

casecountpopup <- paste0("<strong>", paises@data$name, "</strong>", "<br>", "Numero de dispostivos industriales: ", paises@data$freq)

leaflet(data = paises) %>%
  addProviderTiles("OpenStreetMap.BlackAndWhite") %>%
   addPolygons(fillColor = ~pal(freq), 
               fillOpacity = 0.8, 
               color = "#BDBDC3", 
               weight = 1,
               popup = casecountpopup) %>%
   addLegend(position = "bottomleft",pal = pal, values = ~freq, title = "<strong>Numero dispositivos</strong>") %>%
   setView(lat = 40.0110306, lng = 3.4080342, zoom = 1.4)
```

A continuaci칩n se analizan cuales son los 10 fabricantes que m치s vulnerabilidades. Para ello se han analizado todos los dispositivos Shodan encontrados y se han acumulados sus vulnerabilidades. Como conclusi칩n podemos afirmar que el fabricante que m치s dispositivos tiene con vulveravilidades publicas en CVE es Elster Energy.

```{r, echo=FALSE, cache=TRUE}
download.file(url = "https://raw.githubusercontent.com/amperis/upc-master-datadriven/master/R/CALCULOVULS/RESULTADOS/vuls_dispositivos_industriales.rda", destfile = sysdatarda <- tempfile())
load(sysdatarda)
#dispositivos_industriales_vuls
aux<-dispositivos_industriales_vuls %>% group_by(buscar_fabricante) %>% summarize(vulnerabilidades=sum(vuls))
aux<-as.data.frame(aux)
aux<-aux[order(aux[,2],decreasing = TRUE),]
aux$buscar_fabricante <- factor(aux$buscar_fabricante, levels = aux$buscar_fabricante[order(-aux$vulnerabilidades,decreasing = TRUE)])
aux<-head(aux,n=10)

ggplot(dat=aux, aes(y=vulnerabilidades, x=buscar_fabricante)) +
  theme_bw() + 
  geom_bar(stat = "identity") +
  coord_flip() +
  labs(x="Fabricantes", y="Numero de vulnerabilidades encontradas")
```

A continuaci칩n se analizan cuales son los paises que m치s vulnerablidades tienen:

```{r, echo=FALSE, cache=TRUE}
clearvariables()

download.file(url = "https://raw.githubusercontent.com/amperis/upc-master-datadriven/master/R/CALCULOVULS/RESULTADOS/vuls_dispositivos_industriales_shodan.rda", destfile = sysdatarda <- tempfile())
load(sysdatarda)
aux<-dispositivos_industriales_shodan_vuls %>% group_by(country_code) %>% summarize(vulnerabilidades=sum(vuls))
aux<-as.data.frame(aux)
names(aux) <- c("id", "vuls")

json_api <- "https://raw.githubusercontent.com/PublicaMundi/MappingAPI/master/data/geojson/countries.geojson"
paises2<-geojson_read(json_api, what = "sp")

paises2@data<-left_join(paises2@data,aux)

pal2 <- colorNumeric(
  palette = "YlGnBu",
  domain = paises2@data$vuls
)

casecountpopup2 <- paste0("<strong>", paises2@data$name, "</strong>", "<br>", "Numero vulnerabilidades industriales: ", paises2@data$vuls)

leaflet(data = paises2) %>%
  addProviderTiles("OpenStreetMap.BlackAndWhite") %>%
  addPolygons(fillColor = ~pal2(vuls), 
              fillOpacity = 0.8, 
              color = "#BDBDC3", 
              weight = 1,
              popup = casecountpopup2) %>%
  addLegend(position = "bottomleft",pal = pal2, values = ~vuls, title = "<strong>Numero de vulnerabilidades</strong>") %>%
  setView(lat = 40.0110306, lng = 3.4080342, zoom = 1.4)
```

```{r, echo=FALSE, cache=TRUE}
download.file(url = "https://raw.githubusercontent.com/amperis/upc-master-datadriven/master/R/CALCULOVULS/RESULTADOS/vuls_dispositivos_industriales_shodan.rda", destfile = sysdatarda <- tempfile())
load(sysdatarda)
aux<-dispositivos_industriales_shodan_vuls %>% group_by(country) %>% summarize(vulnerabilidades=sum(vuls))
aux<-as.data.frame(aux)
aux<-aux[order(aux[,2],decreasing = TRUE),]
aux$country <- factor(aux$country, levels = aux$country[order(-aux$vulnerabilidades, decreasing = TRUE)])
aux<-head(aux,n=20)

ggplot(dat=aux, aes(y=vulnerabilidades, x=country)) +
  theme_bw() + 
  geom_bar(stat = "identity") +
  coord_flip() +
  labs(x="Fabricantes", y="Numero de vulnerabilidades encontradas")
```

# 5. Conclusiones

# 6. Referencias utilizadas

- [Hacer y documentar un paquete de R en 20 minutos](https://mauriciogtec.github.io/rGallery/entries/tutoriales/crear_paquetes/crear_paquete.html)
- [R Markdown Cheat Sheet](https://www.rstudio.com/wp-content/uploads/2015/02/rmarkdown-cheatsheet.pdf)
