---
title: "Práctica Data Driven Security"
author: 'Grupo G: Yaneth Gonzalez, Miriam Jiménez, Anabel Vilchez y Alejandro Moreno'
date: "`r Sys.Date()`"
output:
  html_document:
    theme: united
    toc: yes
  pdf_document:
    toc: yes
---

```{r setup, include = FALSE}
knitr::opts_chunk$set(
  collapse = TRUE,
  comment = "#>"
)
```

# 1. Introducción

El propósito de la práctica es evidenciar las posibles vulnerabilidades industriales que pueden darse en diferentes países. La pregunta que intentamos responder es si **existe algun país más propenso a tener vulnerabilidades industriales**. Para este análisis se utilizaran diferentes fuentes de datos a través de R.

La fase más importante del análisis es la búsqueda en [Shodan](http://www.shodan.io) de todos los dispositivos industriales públicos en Internet el cual lo cruzaremos con las vulnerabilidades que tengan este tipo de modelos de dispositivos industriales públicos en la [Common Vulnerabilities and Exposures](https://cve.mitre.org). 

Shodan es un motor de búsquedas que ofrece información sobre equipos conectados a Internet ya sean routers, servidores, cámaras de videovigilancia, maquinaria industrial o cualquier otro tipo de dispositivo que se encuentre conectado. Permite buscar información masiva de los dispositivos y hacer un filtrado según los intereses que tengamos. Para la realización de esta práctica, vamos a realizar la búsqueda por fabricante y producto de dispositivos industriales 

Los repositorios utilizados para los calculos y descarga de las fuentes de datos se pueden encontrar en el siguiente reposiorio de Github. En este repositoio puede econtrarse: el script en R para descargar los datos de Shodan, el script para los calculos intermedios de analisis y los packges dedicados para la practica.

- https://github.com/amperis/upc-master-datadriven

En el siguiente repositorio puede encontrarse el informe en R de la documentacion de la practica:

- https://github.com/amperis/upc-master-datadriven-informe


# 2. Descripción de los modelos de datos

Las fuentes de datos que utilizaremos en la práctica serán las siguientes:

- Fuente de datos con dispositivos industriales según fabricantes
- Fuente de datos Shodan de dispositivos industriales accesibles desde Internet
- Fuente de datos de CVE 

A continuación se describen las caracteristicas de cada una de las fuentes de datos.

## 2.1 Fuente de datos con dispositivos industriales según fabricantes

Esta fuente de datos es un archivo CSV generado manualmente a través de los diferentes dispositivos industriales más comunes actualmente. Nos hemos basado en diferente documentacion técnica disponible en Internet así como en la docuemntacion impartida en el máster. Un ejemplo de esta información se puede encontrar en la siguiente URL:

- https://cybersecuritylaboratory.wordpress.com/2016/10/05/utilizando-shodan-para-encontrar-sistemas-de-control-industrial

Esta lista debe actualizarse a medida que se conozcan más fabricantes. El encabezado de dicha tabla es la siguiente:

- Fabricante: campo de tipo string que contiene el nombre del fabricante del dispositivo industrial
- Producto: campo de tipo string que contiene el modelo del producto industrial
- cadena de busqueda: string de busqueda en Shodan

A continuación se muestran los 15 primeros registros de este CSV:

```{r, echo=FALSE, cache=TRUE}
library(devtools)
library(xtable)
library(RCurl)
library(dplyr)
library(knitr)
library(ggplot2)
library(leaflet)
library(shiny)
library(geojsonio)

##install_github(amperis/upc-master-datadriven/R/PACKAGES/pupcmasterdatadriven)
library(pupcmasterdatadriven)

dispositivos_industriales<-read.csv(text=getURL("https://raw.githubusercontent.com/amperis/upc-master-datadriven/master/R/SHODAN/FUENTESDATOS/ORIG/dispositivos_industriales.csv"), head=TRUE, sep=";", stringsAsFactors = FALSE)
kable(head(dispositivos_industriales,n=15))
```

Actualmente se disponen de un total de `r nrow(dispositivos_industriales)` dispositivos industriales.

La lista completa de dispositivos industriales puede econtrarse en el repositoriode GitHub (upc-master-datadriven/R/SHODAN/FUENTESDATOS/dispositivos_industriales.csv).

## 2.2 Fuente de datos Shodan de dispositivos industriales accesibles desde Internet

Esta fuente de datos es un archivo de datos CVE obtenida a través de un proceso interativo programado en R desde el cual por cada dispositivo industrial obtenido del punto anterior es buscado en Shodan. Esta busqueda me devuelve diferentes información del dispositivo industrial encontrado y publico en Internet.

Esta lista puede actualizarse desde el siguiente programa disponible....

Las cabeceras del CVE obtenido son las siguientes:

Campo   | Descripcion
------------------- | -----------------------------------------
v_fabricante |  string con el nombre del fabricante del dispositovo industrial
v_producto | string con el modelo del producto del dispositivo industrial
v_cadena_busqueda | string con la cadena de busqueda Shodan que se a utilizado para encontrar este dispositovo
aux.matches.ip_str |  string con la IP publica del dispositivo en formato ICANN de 32 bits
aux.matches.isp | string con el nombre comercial del ISP (Internet Service Provider) de dicha direccion IP
aux.matches.location.city | string de la ciudad donde está ubicada fisicamente dicha IP
aux.matches.location.longitude | string con la coordenada de longitud geografica
aux.matches.location.latitude | strinf con la coordenada de latitud geografica
aux.matches.location.country_name | string con el pais 
aux.matches.location.country_code3 | strinf con el pais en formato ISO-3166.1
aux.matches.os.au | string con el identificador del Sistema Autonomo al que pertenece la IP

A continuación se muestran los 10 primeros regisotros de este CSV:

```{r, echo=FALSE, cache=TRUE}
dispositivos_industriales_shodan<-read.csv(text=getURL("https://raw.githubusercontent.com/amperis/upc-master-datadriven/master/R/SHODAN/FUENTESDATOS/ORIG/dispositivos_industriales_shodan.csv"),head=TRUE, sep=";", stringsAsFactors = FALSE)
kable(head(dispositivos_industriales_shodan,n=10))
```

Actualmente se disponen de un total de `r nrow(dispositivos_industriales_shodan)` dispositivos industriales.


```{r, echo=FALSE, cache=TRUE}
suma<-table(dispositivos_industriales_shodan$v_fabricante)
suma<-as.data.frame(suma)
suma$Var1 <- factor(suma$Var1, levels = suma$Var1[order(-suma$Freq,decreasing = TRUE)])

ggplot(dat=suma, aes(y=Freq, x=Var1)) +
   theme_bw() + 
   geom_bar(stat = "identity") +
   coord_flip() +
   labs(x="Fabricantes", y="Numero de dispositivos")

```



```{r, echo=FALSE, cache=TRUE}
#suma<-table(dispositivos_industriales_shodan$aux.matches.location.country_name)
#suma<-as.data.frame(suma) 
#mapa=joinCountryData2Map(suma,joinCode="NAME",nameJoinColumn="Var1",verbose=FALSE)
#mapCountryData(mapa,nameColumnToPlot="Freq",mapTitle="Paises con más dispositivos industriales")
```

## 2.3 Fuente de datos de CVE 

A continuación se muestran los 3 primeros registros de CVE:

```{r, echo=FALSE, cache=TRUE}
#download.file(url = "https://github.com/r-net-tools/security.datasets/raw/master/net.security/sysdata.rda", destfile = sysdatarda <- tempfile())
#load(sysdatarda)
#cves <- netsec.data$datasets$cves
#cpes <- netsec.data$datasets$cpes
#cwes <- netsec.data$datasets$cwes
#capec <- netsec.data$datasets$capec
#kable(head(cves,n=3))
```

Actualmente se disponen de:

```{r, echo=FALSE, cache=TRUE}
#cat("un total de",nrow(cves), "vulnerabilidades") 
```

# 3. Objetivos del análisis de datos

# 4. Análisis de datos

A continuación se analizan los paises que más dispositivos industriales publicos en Internet se han encontrado a través de Shodan. Como puede observarse el pais que más dispositivos tiene con gran diferencia es EEUU:

```{r, echo=FALSE, cache=TRUE}
clearvariables()

dispositivos<-read.csv(text=getURL("https://raw.githubusercontent.com/amperis/upc-master-datadriven/master/R/SHODAN/FUENTESDATOS/ORIG/dispositivos_industriales_shodan.csv"),head=TRUE, sep=";", stringsAsFactors = FALSE)
dispositivos<-table(dispositivos$aux.matches.location.country_code3)
dispositivos<-as.data.frame(dispositivos) 
names(dispositivos) <- c("id", "freq")

json_api <- "https://raw.githubusercontent.com/PublicaMundi/MappingAPI/master/data/geojson/countries.geojson"
paises<-geojson_read(json_api, what = "sp")

paises@data<-left_join(paises@data,dispositivos)

pal <- colorNumeric(
   palette = "YlGnBu",
   domain = paises@data$freq
 )

casecountpopup <- paste0("<strong>", paises@data$name, "</strong>", "<br>", "Numero de dispostivos industriales: ", paises@data$freq)

leaflet(data = paises) %>%
  addProviderTiles("OpenStreetMap.BlackAndWhite") %>%
   addPolygons(fillColor = ~pal(freq), 
               fillOpacity = 0.8, 
               color = "#BDBDC3", 
               weight = 1,
               popup = casecountpopup) %>%
   addLegend(position = "bottomleft",pal = pal, values = ~freq, title = "<strong>Numero dispositivos</strong>") %>%
   setView(lat = 40.0110306, lng = 3.4080342, zoom = 1.4)
```

A continuación se analizan cuales son los 10 fabricantes que más vulnerabilidades. Para ello se han analizado todos los dispositivos Shodan encontrados y se han acumulados sus vulnerabilidades. Como conclusión podemos afirmar que el fabricante que más dispositivos tiene con vulveravilidades publicas en CVE es Elster Energy.

```{r, echo=FALSE, cache=TRUE}
download.file(url = "https://raw.githubusercontent.com/amperis/upc-master-datadriven/master/R/CALCULOVULS/RESULTADOS/vuls_dispositivos_industriales.rda", destfile = sysdatarda <- tempfile())
load(sysdatarda)
#dispositivos_industriales_vuls
aux<-dispositivos_industriales_vuls %>% group_by(buscar_fabricante) %>% summarize(vulnerabilidades=sum(vuls))
aux<-as.data.frame(aux)
aux<-aux[order(aux[,2],decreasing = TRUE),]
aux$buscar_fabricante <- factor(aux$buscar_fabricante, levels = aux$buscar_fabricante[order(-aux$vulnerabilidades,decreasing = TRUE)])
aux<-head(aux,n=10)

ggplot(dat=aux, aes(y=vulnerabilidades, x=buscar_fabricante)) +
  theme_bw() + 
  geom_bar(stat = "identity") +
  coord_flip() +
  labs(x="Fabricantes", y="Numero de vulnerabilidades encontradas")
```

A continuación se analizan cuales son los paises que más vulnerablidades tienen:

```{r, echo=FALSE, cache=TRUE}
clearvariables()

download.file(url = "https://raw.githubusercontent.com/amperis/upc-master-datadriven/master/R/CALCULOVULS/RESULTADOS/vuls_dispositivos_industriales_shodan.rda", destfile = sysdatarda <- tempfile())
load(sysdatarda)
aux<-dispositivos_industriales_shodan_vuls %>% group_by(country_code) %>% summarize(vulnerabilidades=sum(vuls))
aux<-as.data.frame(aux)
names(aux) <- c("id", "vuls")

json_api <- "https://raw.githubusercontent.com/PublicaMundi/MappingAPI/master/data/geojson/countries.geojson"
paises2<-geojson_read(json_api, what = "sp")

paises2@data<-left_join(paises2@data,aux)

pal2 <- colorNumeric(
  palette = "YlGnBu",
  domain = paises2@data$vuls
)

casecountpopup2 <- paste0("<strong>", paises2@data$name, "</strong>", "<br>", "Numero vulnerabilidades industriales: ", paises2@data$vuls)

leaflet(data = paises2) %>%
  addProviderTiles("OpenStreetMap.BlackAndWhite") %>%
  addPolygons(fillColor = ~pal2(vuls), 
              fillOpacity = 0.8, 
              color = "#BDBDC3", 
              weight = 1,
              popup = casecountpopup2) %>%
  addLegend(position = "bottomleft",pal = pal2, values = ~vuls, title = "<strong>Numero de vulnerabilidades</strong>") %>%
  setView(lat = 40.0110306, lng = 3.4080342, zoom = 1.4)
```

```{r, echo=FALSE, cache=TRUE}
download.file(url = "https://raw.githubusercontent.com/amperis/upc-master-datadriven/master/R/CALCULOVULS/RESULTADOS/vuls_dispositivos_industriales_shodan.rda", destfile = sysdatarda <- tempfile())
load(sysdatarda)
aux<-dispositivos_industriales_shodan_vuls %>% group_by(country) %>% summarize(vulnerabilidades=sum(vuls))
aux<-as.data.frame(aux)
aux<-aux[order(aux[,2],decreasing = TRUE),]
aux$country <- factor(aux$country, levels = aux$country[order(-aux$vulnerabilidades, decreasing = TRUE)])
aux<-head(aux,n=20)

ggplot(dat=aux, aes(y=vulnerabilidades, x=country)) +
  theme_bw() + 
  geom_bar(stat = "identity") +
  coord_flip() +
  labs(x="Fabricantes", y="Numero de vulnerabilidades encontradas")

##--- mapa de puntos 

data<-read.csv(text=getURL("https://raw.githubusercontent.com/amperis/upc-master-datadriven/master/R/SHODAN/FUENTESDATOS/ORIG/dispositivos_industriales_shodan.csv"),head=TRUE, sep=";", stringsAsFactors = FALSE)

data$long <- as.numeric(data$aux.matches.location.longitude)
data$lat <- as.numeric(data$aux.matches.location.latitude)

m <- leaflet(data) %>%
  addTiles()  %>%
  addCircles(lng = ~long, lat=~lat, popup = ~data$aux.matches.ip_str)
m
```

# 5. Conclusiones

# 6. Referencias utilizadas

- [Hacer y documentar un paquete de R en 20 minutos](https://mauriciogtec.github.io/rGallery/entries/tutoriales/crear_paquetes/crear_paquete.html)
- [R Markdown Cheat Sheet](https://www.rstudio.com/wp-content/uploads/2015/02/rmarkdown-cheatsheet.pdf)
- [Shodan API](https://developer.shodan.io)
- [CVE Mitre](https://cve.mitre.org)
- [Leaflet Maps](https://rstudio.github.io/leaflet/)
